【裁判字號】    90,聲再,106
【裁判日期】    900702
【裁判案由】    聲請再審
【裁判全文】
臺灣高等法院高雄分院刑事裁定                      九十年度聲再字第一六號
    聲請人即
    受判決人  甲○○
右列聲請人因竊盜案件，對於本院八十九年度上訴字第六五一號中華民國九十年五月
十五日確定判決（原審案號：臺灣屏東地方法院八十八年度易字第一二六七號；起訴
案號：臺灣屏東地方法院檢察署八十七年度偵字第七一三九、三三二三號），聲請再
審，本院裁定如左：
      主  文
再審之聲請駁回。
      理  由
一、本件聲請人聲請再審意旨略稱：聲請人因竊盜罪嫌，經本院以八十九年度上訴字
    第六五一號判處有期徒刑五年六月確定：惟上述判決事實欄認定聲請人在該判決
    「附圖第一處、第二處所示，其中第一處長一百公尺、寬一百公尺、深六公尺，
    遭盜採土方約六萬立方公尺；第二處則長三十公尺、寬二十公尺、深六公尺，遭
    盜採土方數量約三千六百立方公尺，總計盜採土方數量約六萬三千六百立方公尺
    」云云，與卷內證據不符。又自卷內資料顯示，查獲當時僅發現並查扣挖土機二
  部、大卡車一部，並未發現有清洗砂石之設備，原判決竟置卷內查獲當時之照片
    、錄影帶等重要證據於不顧，僅憑證人蘇坤立與卷內證據不符，且前後矛盾之證
    詞，認定聲請人將挖採之砂石清洗加工為成砂，故原判決因漏未斟酌卷內之重要
    證物，致事實認定錯誤，造成聲請人重大不利益，茲將理由敘明如下：
（一）、確定判決因有關聲請人挖採砂石數量之重要證據漏未斟酌，致影響確定判決
        對聲請人量刑輕重之衡量：
    １、根據卷內本件查獲當時之照片、錄影帶，及證人楊國章之證詞顯示，原確定
        判決書附圖第一處為不規則形，而非原確定判決認定之長一百公尺、寬一百
        公尺之正方形：
        查根據本件查獲當日之現場照片顯示，原確定判決書附圖第一處為不規則形
        ，證人即經濟部水利處第七河川局人員楊國章於八十九年七月十三日勘驗現
        場時證：「．．．當初地形是不規則的形狀．．．」，惟原確定判決竟置查
        獲當時現場照片、錄影帶於不顧，而僅憑與查獲當時現場照片完全不符之違
        法取締紀錄認定聲請人挖採之第一處面積為長一百公尺、寬一百公尺之正方
        形，並據以推論聲請人挖採之總數為六萬立方公尺（即長100公尺*寬100 公
        尺*深6公尺），並以此巨大之挖採總量作為聲請人量刑之標準，則原確定判
        決因漏未斟酌查獲當時之現場照片、錄影帶等重要證物，致以違誤之挖採總
        量對聲請人論罪科刑，故原確定判決顯有足以影響判決之重要證物漏未斟酌
        之違法。
    ２、根據台灣省第七河川局八十七年十月三十日八七河七管字第六七三四號函所
        附之八十七年十月二十二日現地堆置土石料測量顯示，原確定判決附圖第一
        處挖採之總量為四千二百五十（80.5公尺*24公尺*2．2公尺）立方公尺，並
        非原確定判決認定之六萬（100公尺*100公尺*6公尺）立方公尺：
        查根據台灣省第七河川局在本件查獲翌日（八十七年十月二十二日）上午十
        一時所做之現地堆置土石料測量顯示，第一處長八十點五公尺、寬約二十四
        公尺、高二點二公尺，故合計僅為四千二百五十立方公尺之挖採量，與原確
        定判決認定之第一處挖採量為六萬立方公尺相距甚大，而挖採量之大小與量
        刑之輕重息息相關，故原確定判決漏未斟酌上開現地堆置土石料測量紀錄記
        載之挖採量，而影響原確定判決對聲請人量刑之輕重，同有影響於判決之重
        要證據漏未斟酌之情。
（二）、確定判決對卷內無洗砂設備之重要證據漏未斟酌，致影響確定判決對本件聲
        請人犯罪成立與否之認定：
    １、查聲請人是否成立竊盜罪，關鍵在有無將清洗過之砂石載運出去。確定判決
        引用共同被告戚維雄之證詞，認定有將砂石載運至止益砂石場旁原料區內屯
        積。但查，原確定判決書明確記載「正益砂石場旁的原料區係在出入口推土
        機後方大約十五公尺，而其當日盜採地點至砂石場之原料區大約一百公尺。
        準此，依共同被告戚維雄之證詞至多僅能證明有將挖採之砂石運至距挖採現
        場一百公尺之正益砂石場原料區屯積，無法證明原確定判決憑空臆測之「渠
        等三人確有共同於右揭時地盜砂石並載運出現場」之事實。
    ２、原確定判決又以證人即聯結車司機蘇坤立於警訊中證稱：「我在屏東縣里港
        鄉中華橋旁正益砂石場內，正要載運成砂（已清洗完畢）』（見警訊第五卷
        ），於偵查中結證稱系爭砂石場以推土機擋住出入口，正益砂石廠所在地即
        如檢察官勘驗現場圖，推斷「蘇坤立欲載運成砂之地點即查獲地點無訛，且
        果非被告甲○○將盜採所得之砂石加工為成砂，焉有成砂供蘇坤立載運」云
       云。但查：本件查獲現場旁之正益砂石場內並無任何洗砂設備，此有卷附查
        獲當時照片及錄影帶為憑。甚者，本件查獲之八十七年十月二十一曰，當場
        曾扣押供犯罪所用之怪手貳台、堆土機壹台，若現場確有洗砂設備，為何不
        但在照片上看不見且未被扣押？足證查獲現場旁所謂之正益砂石場內確無洗
        砂設備。既無洗砂設備，證人蘇坤立如何前來載運已清洗完畢之成砂？證人
        蘇坤立之證詞顯與卷附照片、錄影帶不符，不足為憑。原確定判決竟將卷附
        照片、錄影帶等重要證物棄之不顧，漏末斟酌，徒以證人蘇坤立與卷附重要
        證物不相符之證詞推斷「果非被告甲○○將盜採所得之砂石加工為成砂，焉
        有成砂供蘇坤立載運」，進而認定聲請人確有將挖採之砂石清洗後載出，故
        成立竊盜罪，則原確定判決因漏末斟酌卷附照片、錄影帶內確未發現清洗砂
        石設備之事實，致採信證人蘇坤立與卷附證物不符之證言，認定聲請人成立
        竊盜罪，自屬漏未審酌影響判決之重要證據，且該證據之漏未斟酌攸關本件
        犯罪之成立與否。
二、按不得上訴於第三審法院之案件，除刑事訴訟法第四百二十條規定外，其經第二
    審確定之有罪判決，如就足生影響於判決之重要證據漏未審酌者，亦得為受判決
    人之利益，聲請再審，刑事訴訟法第四百二十一條固有明文。惟所謂「足生影響
    於判決之重要證據漏未審酌」，係指當事人於第二審法院判決前，所提出之證物
    ，足以影響、變更判決結果，而法院漏未審酌而言。如第二審法院依調查之結果
    ，本於論理法則、經驗法則，取捨證據後，認定事實者，則不包括之。亦即所謂
    「有足以影響於判決之重要證據漏未審酌為理由」者，必該證據確漏未審酌，且
    該證據確為真實，而足以據以認定受判決人應受無罪、或免訴、或輕於原審所認
    定罪名而後可，否則不足以推翻原確定判決所認之罪名，而僅據以爭執原確定判
    決對證據之取捨，仍不能准許再審。
三、經查：
（一）如前所按以刑事訴訟法第四百二十一條「有足以影響於判決之重要證據漏未審
      酌」，而聲請再審者，必該證據確漏未審酌，且該證據確為真實，而足以據以
      認定受判決人應受無罪、或免訴、或輕於原審所認定「罪名」者，方得為之。
      本件聲請人聲請再審之理由雖指：本件原「確定判決因有關聲請人挖採砂石數
      量之重要證據漏未斟酌，致影響確定判決對聲請人量刑輕重之衡量」云云，惟
      核其所指，既僅影響對聲請人量刑輕重之衡量，與應受「無罪、或免訴、或輕
      於所認定之『罪名』」，並無關涉，已難認係得為聲請再審之理由。況本件聲
      請人聲請再審之理由所指：「根據卷內本件查獲當時之照片、錄影帶，及證人
      楊國章之證詞顯示，原確定判決書附圖第一處為不規則形，而非原確定判決認
      定之長一百公尺、寬一百公尺之正方形」、「根據台灣省第七河川局八十七年
      十月三十日八七河七管字第六七三四號函所附之八十七年十月二十二日現地堆
      置土石料測量顯示，原確定判決附圖第一處挖採之總量為四千二百五十（
      80.5公尺*24公尺*2．2公尺）立方公尺，並非原確定判決認定之六萬（100公
      尺*100公尺*6公尺）立方公尺」乙節，原確定判決除以附圖顯示被告所盜採之
      第一處、第二處位置外，並於判決理由內詳敘：「依台灣省第七河川局於八十
      七年十月二十日上午十一時十分許會同屏東縣警局人員在土庫堤防尾端砂石場
      內（即正益砂石廠）查獲非法濫採砂石，並製有河川巡查取締違法（規）案紀
      錄內容記載地點位於正益砂石廠後方，河川上約二百五十公尺距高屏１０３線
      約三百公尺，查現場發現遭盜採區域二處，均位於河川高灘地，第一處遭盜採
      長一百公尺、寬一百公尺、深度六公尺、砂石方略約六萬立方公尺，第二處遭
      盜採高六公尺、長三十公尺、寬二十公尺、砂石方略約三千六百立方公尺，計
      遭盜採砂石總數略約六萬三千六百立方公尺，有河川巡查取締違法（規）案紀
      錄一份在卷可證（見警訊卷第八頁背面），而上開測量方法，依證人即經濟部
      水利處第七河川局工程員沈偉於本院八十九年七月十三日勘驗現場時結證稱：
      「（以何為基準？測量出有寬（筆錄誤載為面積）一百公尺深度有六公尺？）
      查獲時即八十七年十月二十一日上午十一時許，我們會同屏東警局經濟組，當
      時是以光波測距儀約略的測量．．．從現場（查獲時）照片看，怪手是４００
      型，高度有二米多，足以認定推測出深度，又深度我們是用箱尺測量的，是以
      箱尺測出水有多深，再加上水面至地面的高度，推算出水深大約六米。」及證
      人即經濟部水利處第七河川局人員楊國章於本院八十九年七月十三日勘驗現場
      時結證稱：「（如何測出寬（筆錄誤載為面積）一百公尺？是否有目測？）目
      測也有，也有用皮尺測量，當初地形是不規則的形狀，所以就用該方法測量，
      且當時查獲情形與今天所見現場情形已不太相同。」等語，顯見附圖第一處、
      第二處坑洞之長、寬、深係以光波測距儀、箱尺、皮尺測量，再輔以目測所得
      之結果，非單純是目測之結果，又被告戚維雄於警訊時供稱：盜採的砂石面積
      即警方與河川人員所看到的盜採面積等語，足認被告二人所盜採的砂石總數應
      係六萬三千六百立方公尺。」是依原確定判決所認定聲請人盜採之位置、範圍
      ，其長、寬、深係以光波測距儀、箱尺、皮尺測量，再輔以目測所得之結果，
      並未認定為「正方形」，且判決理由內業已引據證人楊國章之證詞，並敘及聲
      請人之犯行有「八十七年十月二十一日查獲時現場照片二十一幀」附卷可稽，
      顯見原確定判決就此已加審酌，而聲請人據以聲請再審，亦不足以影響判決之
      結果，自非屬「足生影響於判決之重要證據漏未審酌」。
（二）聲請人聲請再審之理由雖另指：聲請人是否成立竊盜罪，關鍵在有無將清洗過
      之砂石載運出去，原確定判決對卷內無洗砂設備之照片、錄影帶等重要證物棄
      之不顧，漏未斟酌，徒以證人蘇坤立與卷附重要證物不相符之證詞推斷「果非
      被告甲○○將盜採所得之砂石加工為成砂，焉有成砂供蘇坤立載運」，進而認
      定聲請人確有將挖採之砂石清洗後載出，故成立竊盜罪，影響確定判決對本件
      聲請人犯罪成立與否之認定云云。惟按，行為人著手於竊盜構成要件行為之實
      行，其竊盜犯罪即成立，如所竊之物已移入自己權力支配之下，亦即若已將他
      人財物移歸自己所持，即應成立竊盜既遂罪，至於嗣後行為人是否將所竊得之
      贓物載出、運走，甚或將已竊得之物遺棄逃逸，均無妨於該罪之成立（參照最
      高法院十七年上字第五０九號判例）。依此，本件聲請人盜採砂石得手後，即
      應成立竊盜既遂罪，其有無洗砂設備、嗣後有無將清洗過之砂石載運出去，並
      不影響其竊盜罪之成立。聲請人以現場「無洗砂設備」、「無將清洗過之砂石
      載運出去」為由聲請再審，縱然屬實，亦不足據以認定其因而「應受無罪、或
      免訴、或輕於原審所認定罪名」，自亦非屬「足生影響於判決之重要證據漏未
      審酌」之理由。
四、綜上所述，本件聲請人所舉上開聲請再審之理由，其中聲請人盜採砂石之位置、
    範圍、數量，縱影響對聲請人量刑輕重之衡量，惟與應受「無罪、或免訴、或輕
    於所認定之『罪名』」，並無關涉，本難認係得為聲請再審之理由，況原確定判
    決就此已詳予論斷，尚非屬「足生影響於判決之重要證據漏未審酌」；至於所稱
    現場「無洗砂設備」、「無將清洗過之砂石載運出去」乙節，縱然屬實，亦不足
    以影響、變更原確定判決。是本件聲請人聲請再審之理由，核與刑事訴訟法第四
    百二十一條所定，有足以影響於判決之重要證據漏未審酌之規定不符，其聲請再
    審，為無再審理由，應予駁回。
五、據上論斷，應依刑事訴訟法第四百三十四條第一項，裁定如主文。
中    華    民    國         九十       年      七      月      二      日
                              臺灣高等法院高雄分院刑事第三庭
                                  審判長法官  莊秋桃
                                        法官  莊崑山
                                        法官  陳中和
右正本證明與原本無異。
不得抗告。
                                      書記官  梁美姿
中    華    民    國         九十       年      七      月      三      日
                                                                      Ｈ


司法院資訊處製作；財團法人民間司法改革基金會備份。
